臺灣桃園地方法院刑事判決　　　　　　　　　　　　九十一年度易字第一二三二號
　　公　訴　人　臺灣桃園地方法院檢察署檢察官
　　被　　　告　丙○○
右列被告因竊盜案件，經檢察官聲請簡易處刑（九十一年度偵字第六六三九號），本
院認不宜簡易判決處刑，應適用通常程序，茲判決如左：
    主  文
丙○○竊盜，未遂，處拘役伍拾日，如易科罰金以佰元折算壹日。緩刑貳年。
    事  實
一、丙○○於民國九十一年三月二十九日凌晨三時十八分許，在桃園縣龜山鄉○○街
    五號長庚醫院急診室第二觀察室第二一五號病床照護其母親簡菊英時，利用該急
    診室病患及家屬熟睡之際及每張病床僅以布幔圍住區隔容易進出之便，意圖為自
    己不法之所有，走至該觀察室第二二二號病床，見該床病患方廷及其家屬甲○○
    均熟睡中，乃在該病床旁蹲下，將置放在於該病床下置物檯處之大紙袋內取出放
    在地上後，伸手進入該紙袋內翻動袋內之物品及皮包，嗣由負責該觀察室護理業
    務之護士丁○○因先前接獲其他病患及家屬反應表示有人在翻動他人皮包之情事
    ，而巡邏至第二二二號病床時，適見丙○○正在翻動該床病患方廷所有紙袋內之
    物品，而大聲對丙○○喝止並詢問「你在做什麼？」時，丙○○始停止翻動該大
    紙袋之動作並將紙袋放回原處，且起身欲離去，丁○○旋報警處理，該病床病患
    之家屬甲○○亦因丁○○之呼叫始驚醒而得知上情。
二、案經桃園縣警察局龜山分局報告臺灣桃園地方法院檢察署檢察官聲請簡易判決處
    刑。
    理  由
一、按檢察官聲請以簡易判決處刑之案件，經法院認為有刑事訴訟法第四百五十一條
    之一第四項但書情形者，應適用通常程序審判之，同法第四百五十二條定有明文
    ，經查，本件被告丙○○被訴竊盜一案，本院認有刑事訴訟法第四百五十一條之
    一第四項第一款之情形，不宜以簡易判決處刑，爰依右開刑事訴訟法第四百五十
    二條之規定，改用通常程序審判之，合先敘明。
二、訊據被告對於其於右揭時、地，動手翻動第二二二號病床病患所放置之皮包內之
    物，嗣為巡房之護士丁○○發現並喝止後始停止等情坦認不諱，惟矢口否認有何
    竊盜犯行，辯稱伊當時在長庚醫院照顧伊母親，後來身體不舒服，就吃了兩顆長
    庚醫院的藥丸後，就迷迷糊糊，不知道發生何事，直到被帶到警察局才知道發生
    何事，印象中好像是在找拖鞋，當天伊耳朵邊一直有人在對伊講話，伊精神有些
    耗弱云云。經查被告右開犯行，業據證人丁○○於警訊時證稱：「九十一年三月
    二十九日三時十八分，在桃園縣：：林口長庚醫院急診室第二觀察區發現丙○○
    蹲在二二二病床之床邊偷翻該病床病人所有之紙袋，當時我發現丙○○有竊取他
    人財物行為時，我便大聲對他說你在做什麼？為何翻他人東西？病人及家屬當時
    聽到我對丙○○的喊話聲後便醒來」，於本院審理時復到庭證稱：「我是長庚醫
    院急診第二觀察室的護理人員，我負責照顧全部的病患，是乙○○告訴我她有看
    到有人在翻別人的東西，我就一床一床的去查看，：：後來我在二二二床看到被
    告蹲在該床旁邊，拿出該床病床下的皮包放在地上正在翻動，當時該床是躺著一
    位老伯，床的另一邊是病人的家屬，趴在床上睡覺，我看見後嚇一跳，我問被告
    你在幹什麼，他就將皮包又放回床下，站起來，也沒有什麼特別的反應，我請醫
    院的警衛過來，再報警將被告帶回警局處理」等語明確，且核與證人甲○○於警
    訊時所證：「丙○○偷翻袋內物品時，我正在我父親床邊睡覺，是護士巡房時發
    現丙○○在翻取我父親的袋子，並大聲向他問說你在這裡做什麼？我便醒來，就
    看到丙○○蹲在我父親的床邊」等語，於本院審理時證稱：「當時我是在長庚醫
    院急診室第二觀察區第二二二號病床照顧我父親，我是趴在病床上睡覺，我聽到
    護士大叫你在做什麼？我就起來，看到被告當時蹲在我對面的病床旁」之情節相
    符，再參諸證人甲○○於警訊時指稱：「袋子內的藥包被翻出來袋外」、及其於
    審理時復證述：「是當時我父親告訴我，他的藥包原來是在皮包內的，藥包當時
    是掉在旁邊」等語，足認被告確有於右揭時、地，動手翻動方廷所有置放於該二
    二二號病床下之紙袋內之物品，且於翻動時尚將紙袋內之藥包翻出紙袋外等情屬
    實。雖證人甲○○於審理時亦稱被告經護士丁○○喝止後只見其蹲在病床旁，皮
    包還在原處，沒有被翻動過的痕跡云云，然查證人丁○○於警訊及審理時均明白
    證述其親見被告蹲在二二二號病床旁，且拿出病床下的皮包放在地上正在翻動，
    經其喝止後始將皮包又放回床下，家屬即甲○○聽到伊的喊話聲始醒來之情，顯
    然在丁○○發現被告將二二二號病床方廷所有放在病床下之紙袋取出放在地上翻
    動之情節，甲○○正趴在該病床旁睡覺而未親見其情，待丁○○喝止，被告即將
    正在翻動放在地上之紙袋放回原處，此時甲○○始因丁○○叫喊聲而驚醒，是甲○○醒後所見已是被告將紙袋放回原處之情景，則其於本院審理時所證皮包還在
    原處，沒有被翻動過的痕跡，至屬當然，亦無違常情之處，況證人甲○○亦證述
    聽其父親方廷告知其原放置於紙袋內之藥包經被告翻出袋外等語屬實，是甲○○
    前開所述皮包並無被翻動過的痕跡部分，尚不得據為有利被告之認定。又查被告
    雖辯以伊有喝酒的習慣，精神有耗弱的情形，且在二、三年前曾在苗栗醫院治療
    過一個月云云，並提出載明酒精戒斷症候診斷之長庚醫院診斷證明書為憑，及證
    人丁○○及乙○○分別於審理時證稱被告當時看起來眼神很煥散及神情不是很清
    醒的樣子云云，惟查經本院函詢行政院衛生署苗栗醫院被告就診情形，據該院函
    覆稱被告於八十八年至八十九年間並未至該院就醫，然於九十一年四月二十六日
    下午至該院求診，到院時意識狀態清楚，住院時期無意識不清狀態，出院時意識
    清識，患者於酗酒時或酒精戒斷症候群發作會有精神恍惚或妄想狀況，有該院九
    十一年八月二十七日、九十一年九月二十日苗醫歷字第五二六二、五八二０號函
    各一份在卷可稽，顯見被告係於本件發生後之九十一年四月二十六日始至苗栗醫
    院就診，且就診期間及診斷結果並無意識不清之狀態，加以被告所提出載明被告
    於九十一年三月二十八日經長庚醫院醫師診斷有酒精戒斷症候之時間係九十一年
    九月二十八日晚間九時二十分入急診治療，於當日晚間十時十分許出院，距離被
    告動手竊取方廷所有財物之時間已有五小時餘，從而被告於動手竊取財物時是否
    仍有因當時急診時所診斷之酒精戒斷症候所可能出現之精神恍惚或妄想之狀況，
    已非無疑，而證人丁○○及乙○○所指被告當時好像有眼神煥散或神情不是很清
    醒之描述，亦僅屬渠等個人對被告粗略之印象而已，尚不得遽此即認被告動手竊
    取方廷所有財物時即屬精神耗弱之狀態。況查被告在他人病床下所放置之紙袋內
    翻找伊所有之拖鞋之辯解云云，亦衡與常情有違，而不足採。末查被告於右揭時
    、地，至第二二二號病床所翻動欲竊取之財物乃屬方廷所有放置該床之紙袋等情
    ，業據證人甲○○於警訊及審理時證述明確，公訴人誤以被告係竊取甲○○所有
    財物，尚有誤會，附此敘明。綜上各述，本件事證已臻明確，被告竊盜犯行洵堪
    認定。
三、核被告丙○○所為，係犯刑法第三百二十條第三項、第一項之竊盜未遂罪。查被
    告先將被害人方廷所有之紙袋自病床下取出放在地上，並伸手進入紙袋內翻動內
    置財物，且將紙袋內之藥包翻出袋外，其已著手竊盜犯罪行為之實施至明，惟中
    途因巡房護士當場發覺喝止而未得逞，因障礙而不遂，為未遂犯，應依刑法第二
    十六條前段之規定減輕其刑。爰審酌被告前並無不良素行、有卷附台灣高等法院
    被告全國前案紀錄表，及其犯罪之動機、目的、手段、雖已著手竊取財物惟尚未
    竊得財物即因被發覺而未得逞，所生危害不大，及犯後態度等一切情狀，量處如
    主文所示之刑，並諭知易科罰金之折算標準。末查被告前未曾受有期徒刑以上刑
    之宣告，有前述台灣高等法院被告全國前案紀錄表可稽，因一時失慮而犯罪，所
    犯情節尚屬輕微，經此起訴審判，當知所警惕，信無再犯之虞，本院認所宣告之
    刑以暫不執行為適當，併諭知緩刑二年，以啟自新。
四、公訴意旨另以：被告於右述時地，除翻動方廷擺放的袋子竊取財物外，尚有翻動
    同在長庚醫院內乙○○所有之財物，因認被告此部犯行亦涉有竊盜罪嫌。然查，
    證人乙○○先於警訊時指述：「於九十一年三月二十九日三時十八許，在桃園：
    ：長庚醫院急診室第二觀察區二二八病床，發現丙○○正在偷翻我看護病床下之
    袋子，我覺得他好像在找尋東西，後來他又翻起圍簾鑽進我看護病床下，並蹲下
    看我放在地面及病床放置物品，當時我一直都在看他」、「我當時看見丙○○先
    到我看護病床二０八號面底下偷翻我放的統一超商袋子，袋子裏面沒有東西，又
    到我前面蹲下，察看我放置物品之後，順著翻動隔壁病床圍簾，好像沒有東西他
    就走出去」，後於本院審理時則稱：「我當天在長庚醫院觀察室可能是二二九號
    （應係二二八號之誤）病床，我是家屬在照顧病人，：：：我只有看到被告鑽進
    我那一床已拉起的布簾，然後蹲在我病床下好像在找東西，他只是用眼睛看，沒
    有用手翻，他有看到我在看他，但是他還是往下看在找東西：：：之後我就去反
    應給丁○○知道」，觀諸證人乙○○前後所述，先係稱看到被告在偷翻病床下之
    袋子云云，後又改稱被告只是用眼睛看，沒有用手翻云云，前後反覆不一，已未
    可憑信，而證人丁○○亦僅係聽聞乙○○向其表示被告有偷翻動其物品，繼而有
    所懷疑始在嗣後巡房時在第二二二號病床當場親見被告動手竊取方廷所有財物，
    就乙○○部分純係依據乙○○轉述而未親見，為傳聞證據，是被告究有無在前述
    長庚醫院觀察室內動手翻查第二二八號病床之他人物品之舉，除被害人乙○○前
    後不一而有瑕疵之唯一指證外，並無其他證據足佐被告確有前開舉措，公訴人認
    被告此部分涉有竊盜罪即有未合，此外復查無其他證據證明被告確有公訴人所指
    此部之犯行，惟公訴意旨認此部分與前揭論罪科刑之竊盜罪有連續犯之裁判上一
    罪關係，爰不另為無罪之諭知。
據上論斷，應依刑事訴訟法第四百五十二條、第二百九十九條第一項前段，刑法第三
百二十條第三項、第一項、第二十六條前段、第四十一條第一項前段、第七十四條第
一款，罰金罰鍰提高標準條例第一條前段、第二條，判決如主文。
本案經檢察官王以文到庭執行職務。
中      華      民      國      九十一      年    十    月    三十一    日
                                臺灣桃園地方法院刑事第三庭
                                    法  官  林惠霞
右正本證明與原本無異。
如不服本判決，應於送達後十日內，向本院提出上訴狀。
                                    書記官  吳仁心
中      華      民      國      九十一      年    十 一  月     一     日
附錄本案論罪科刑法條
中華民國刑法第三百二十條
 (普通竊盜罪、竊佔罪)
意圖為自己或第三人不法之所有，而竊取他人之動產者，為竊盜罪，處五
年以下有期徒刑、拘役或五百元以下罰金。
意圖為自己或第三人不法之利益，而竊佔他人之不動產者，依前項之規定
處斷。
前二項之未遂犯罰之。
